【裁判字號】    96,交聲,319
【裁判日期】    970130
【裁判案由】    聲明異議
【裁判全文】
臺灣嘉義地方法院交通事件裁定         96年度交聲字第319號
原處分機關  交通部公路總局嘉義區監理所
異  議  人
即受處分人  甲○○
上列異議人即受處分人因違反道路交通管理處罰條例案件，對於
交通部公路總局嘉義區監理所民國96年12月4日所為之處分（嘉
監裁字第裁70-ZCA281264號），聲明異議，本院裁定如下：
    主  文
原處分撤銷。
甲○○汽車駕駛人汽車行駛高速公路速度超過規定最高速限（未
滿二十公里），處罰鍰新臺幣仟元，並記違規點數壹點。
    理  由
一、原處分意旨略以：異議人即受處分人甲○○（下稱異議人）
    駕駛所有車牌號碼ＳＣ－３５０３號自用一般小客車，於民
    國九十六年九月九日上午九時零一分許，行經國道一號北上
    一五八公里處，因車速超過規定最高限速（未滿二十公里）
    ，經警逕行舉發，指定應到案日期為九十六年十月二十八日
    ，異議人於九十六年十月四日到案陳述意見，經查詢舉發單
    位，認異議人確有前開違規行為，復依道路交通管理處罰條
    例第三十三條第一項第一款及參照違反道路交通管理事件統
    一裁罰基準表之規定，於九十六年十二月四日以嘉監裁字第
    裁７０－ＺＣＡ２８１２６４號裁決書，裁處新臺幣（下同
    ）三千元罰鍰，核屬無誤等語。
二、聲明異議意旨則以：因當日係為趕赴姊夫家祭及法會儀式，
    因嘉義至臺北路程在雲嘉段有擴建工程，路況不良，為趕赴
    法會，只好提高行車速度，並非故意違規，爰請酌量撤銷原
    處分云云。
三、按「汽車行駛於高速公路、快速公路或設站管制之道路，不
    遵使用限制、禁止、行車管制及管理事項之管制規則而有下
    列行為者，處汽車駕駛人新臺幣三千元以上六千元以下罰鍰
    ：一行車速度超過規定之最高速限或低於規定之最低速限。
    ．．．」、「汽車駕駛人有第三十三條、第三十八條第一項
    、第四十條第一項、第四十五條、第四十七條第一款至第四
    款、第四十八條、第四十九條或第六十條第一項、第二項第
    一款至第三款情形之一者，除依原條款處罰鍰外，並各記記
    違規點數一點」，道路交通管理處罰條例第三十三條第一項
    、第六十三條第一項第一款分別定有明文。
四、經查：
(一)異議人於前揭時、地駕駛其所有車牌號碼ＳＣ－３５０３號
    自用一般小客車，行經國道一號北上一五八公里處，因車速
    超過規定最高限速（未滿二十公里），經警於九十六年九月
    二十八日掣填公警局交字第ＺＣＡ２８１２６４號違規單逕
    行舉發前揭違規一節，異議人並不爭執，又前揭違規舉發經
    指定應到案日期為九十六年十月二十八日，異議人於九十六
    年十月四日到案陳述意見，經原處分機關向舉發機關查詢，
    認前揭違規屬實，復於九十六年十二月四日依法裁決等情，
    亦有原處分機關函送之處理交通違規聲明異議案件卷宗所附
    之內政部警政署國道公路警察局第三警察隊書函、異議人之
    申訴書、裁決書等件存卷可按，是堪認異議人確有前揭汽車
    行駛於高速公路而不遵行車管制之管制規定而有行車速度超
    過規定之最高速限之違規，應屬無疑。
(二)異議人所執以為趕赴姊夫家祭及法會而超速，並非故意云云
    ，然行車速度，依速限標誌或標線之規定，又消防車、救護
    車、警備車及工程救險車執行任務時，得不受前項行車速度
    之限制，且於開啟警示燈及警鳴器執行緊急任務時，得不受
    標誌、標線及號誌指示之限制，道路交通安全規則第九十三
    條第一項、第二項已有明訂。此規定無非在於消防車、救護
    車、警備車及工程救險車執行任務時，係為公眾利益或民眾
    之生命安全，於利益權衡之下，認無可期待前揭車輛猶仍遵
    守行車速度之限制，而造成對公共或民眾更大之不利益，換
    言之，必須有前揭相當之理由，始有不受行車速度限制，而
    異議人所駕駛自小客車並非前揭列舉之車輛，且異議人當時
    係為至臺北參加親人之家祭及法會，雖為對死者之追思，然
    究非攸關公眾利益甚明，即無法免除其超速駕駛違規之行政
    責任，至於異議人另以該路段施工而路況不良，不得不超速
    等詞置辯，惟行車速度限制係保障駕駛人之生命安全而設，
    駕駛人於駕車時本即應注意遵守，道路若有施工情形，為防
    止事故發生，更應注意車速，謹慎駕駛，顯非得據為超速之
    正當理由，亦屬無疑。
(三)綜上所述，本件異議人坦認確有前揭違規情事，所執以駕駛
    自小客車超速之理由，本院雖同憫其情，然並非得為免罰之
    正當理由，至為瞭然。
五、按依道路交通案件處理辦法第二十條前段規定：「交通法庭
    認為聲明異議有理由或聲明異議雖無理由，而原處分不當或
    違法者，應以裁定將原處分經聲明異議部分撤銷，並自為裁
    定。」，足徵原處分機關之處分如有適用法條不當或違法時
    ，交通法庭亦得撤銷原處分另為適法之裁定，無不利益變更
    禁止原則之適用。綜上，異議人有於上述時、地，駕駛上開
    車輛超速之違規事實，已可認定，惟原處分機關對於異議人
    上揭違規行為，漏未裁處記違規點數，原裁決自有未洽，異
    議人之異議雖無理由，然原處分既有上開可議之處，即應由
    本院將原處分撤銷，依道路交通管理處罰條例第三十三條第
    一項第一款及第六十三條第一項第一款並參酌違反道路交通
    管理事件統一裁罰基準表之規定，裁定如主文第二項所示之
    處罰，以資適法。
據上論斷，應依道路交通管理處罰條例第八十七條第二項，道路
交通案件處理辦法第二十條前段規定，裁定如主文。
中    華    民    國    97    年    1     月    30    日
                  交通法庭法  官  林青怡
上列正本證明與原本無異。
如不服本裁定，應於裁定送達後5日內向本院提出抗告狀（應附
繕本）。
中    華    民    國    97    年    1    月    31     日
                          書記官  李佳惠


司法院資訊處製作；財團法人民間司法改革基金會備份。
